【裁判字號】    98,訴,693
【裁判日期】    980611
【裁判案由】    毒品危害防制條例
【裁判全文】
臺灣臺中地方法院刑事判決               98年度訴字第693號
公  訴  人  臺灣臺中地方法院檢察署檢察官
被      告  乙○○
上列被告因施用毒品案件，經檢察官提起公訴（98 年度毒偵字
第361號），經本院合議庭裁定適用簡式審判程序，本院判決如
下：
    主    文
乙○○施用第一級毒品，累犯，處有期徒刑柒月。
    犯罪事實
一、乙○○前因施用毒品案件，經依本院裁定令入戒治處所施以
    強制戒治，於民國89年2月2日執行完畢釋放。又因施用毒品
    案件，送戒治處所，施以強制戒治，於90年12月19日執行期
    滿；徒刑部分，則經本院於90年3月16日，以90年度訴字第
    458 號判處應執行有期徒刑1年2月，並於90年4月16日確定
    ，於93年6月10日期滿執行完畢。再因施用毒品案件，經本
    院於95年8月31日，以95年度訴字第1203號判處有期徒刑1
    年，並於95年9月25日確定，嗣經本院以96年度聲減字第
    2631號裁定減刑為有期徒刑6月確定，再與其另犯施用毒品
    罪案件所處業經減刑之有期徒刑1月15日，合併定應執行有
    期徒刑7月，於96年11月7日執行完畢。詎仍不知悔改，復基
    於施用第一級毒品之犯意，於97年10月30日夜間10時58分許
    為警採尿時往前回溯96小時內之某時點，在其位於臺中縣后
    里鄉○○村○○路8號之住處內，以注射針筒加水注射之方
    式，施用第一級毒品海洛因1次。
    嗣於97 年10月30日夜間8時50分許，為警在上址查獲。
二、案經臺中市警察局第六分局報請臺灣臺中地方法院檢察署檢
    察官偵查起訴。
    理    由
一、上揭犯罪事實，業據被告乙○○坦承不諱，並有中山醫學大
    學附設醫院出具之尿液檢驗報告1紙在卷可稽。足認被告確
    有施用第一級毒品海洛因之犯行。又被告前因施用毒品等案
    件，分別經觀察、勒戒及強制戒治於89年2月1日及90年12月
    19日執行完畢，再因施用毒品案件，經法院判處徒刑確定，
    有台中地檢署刑案資料查註紀錄表可參。按施用第一、二級
    毒品為犯罪行為，毒品危害防制條例第10條定有處罰明文。
    故施用第一、二級毒品者，依前揭規定本應科以刑罰。惟基
    於刑事政策，對合於一定條件之施用者，則依同條例第20
    條、第23條之規定，施以觀察、勒戒及強制戒治之保安處分
    。又毒品危害防制條例於92年7月9日修正公布，自93年1月9
    日施行，其中第20條、第23條將施用毒品之刑事處遇程序，
    區分為「初犯」及「5年內再犯」、5年後再犯。依其立法理
    由之說明：「初犯」，經觀察、勒戒強制戒治後，應為不起
    訴處分或不付審理之裁定；經觀察、勒戒或強制戒治執行完
    畢釋放後，「5年內再犯」者，因其再犯率甚高，原實施之
    觀察、勒戒及強制戒治既已無法收其實效，爰依法追訴或裁
    定交付審理。至於經觀察、勒戒或強制戒治執行完畢釋放後
    ，「5年後再犯」者，前所實施之觀察、勒戒或強制戒治已
    足以遮斷其施用毒品之毒癮，為期自新及協助其斷除毒癮，
    仍適用「初犯」規定，先經觀察、勒戒或強制戒治之程序。
    從而依修正後之規定，僅限於「初犯」及「5年後再犯」2種
    情形，始應先經觀察、勒戒或強制戒治程序。倘被告於初犯
    後5年內已再犯，經依法追訴處罰，縱其第3次（或第3次以
    上）再度施用毒品之時間，在初犯經觀察、勒戒或強制戒治
    執行完畢釋放5年以後，已不合於「5年後再犯」之規定，且
    因已於「5年內再犯」，顯見其再犯率甚高，原實施觀察、
    勒戒或強制戒治，已無法收其實效，即應依同條例第10條處
    罰（最高法院97年度第5次刑事庭會議決議參照）。是本件
    施用毒品已非5年後再犯，被告犯行，應堪認定。
二、核被告乙○○所為，係犯毒品危害防制條例第10條第1項之
    罪行。其曾受有期徒刑之執行完畢，有台中地檢署刑案資料
    查註紀錄表可參。其於5年內故意再犯本件有期徒刑以上之
    罪，為累犯，依刑法第47條第1項規定加重其刑。爰審酌被
    告施用毒品係病態之自戕行為，且犯後坦承犯行等一切情況
    ，量處如主文所示之刑。
三、慈濟功德會證嚴上人在靜思語中開示「一個人不怕錯，就怕
    不改過」、「一個人最大的成就，就是從失敗中站起來」、
    「改變自己是自救，改變別人是救人」、「做該做的事是智
    慧，做不該做的事是愚痴」、「因緣果報，要種善因，斷惡
    緣」，期望被告乙○○能體認上述開示，交一些好朋友，斷
    絕與吸毒朋友來往，下定決心改過，遠離毒品禍害，服刑完
    後，重新做人，為家人、為社會做些有貢獻的事。
據上論斷，應依刑事訴訟法第273條之1第1項、第299條第1項，
毒品危害防制條例第10條第1項，刑法第11條前段、第47條第1項
，判決如主文。
本案經檢察官甲○○到庭執行職務。
中    華    民    國    98    年    6     月    11    日
                  刑事第二庭    法  官  郭德進
以上正本證明與原本無異。
如不服本判決應於收受判決後10日內向本院提出上訴書狀，並應
敘述具體理由；其未敘述上訴理由者，應於上訴期間屆滿後20日
內向本院補提理由書（均須按他造當事人之人數附繕本）「切勿
逕送上級法院」。
                                書記官  陳惠玲
中    華    民    國    98    年    6     月    11    日
附錄論罪科刑法條
毒品危害防制條例第10條
施用第一級毒品者，處 6 月以上 5 年以下有期徒刑。
施用第二級毒品者，處 3 年以下有期徒刑。


司法院資訊處製作；財團法人民間司法改革基金會備份。
